【裁判字號】    97,台上,5799
【裁判日期】    971113
【裁判案由】    違反毒品危害防制條例
【裁判全文】
最高法院刑事判決            九十七年度台上字第五七九九號
上  訴  人  甲○○
選任辯護人  許家瑜律師
上列上訴人因違反毒品危害防制條例案件，不服台灣高等法院台
中分院中華民國九十五年一月二十六日第二審判決（九十四年度
上訴字第二四八四號，起訴案號：台灣台中地方法院檢察署九十
四年度偵字第九０一七號），提起上訴，本院判決如下：
    主  文
上訴駁回。
    理  由
按刑事訴訟法第三百七十七條規定，上訴於第三審法院，非以判
決違背法令為理由，不得為之。是提起第三審上訴，應以原判決
違背法令為理由，係屬法定要件。如果上訴理由書狀並未依據卷
內訴訟資料，具體指摘原判決不適用何種法則或如何適用不當，
或所指摘原判決違法情事，顯與法律規定得為第三審上訴理由之
違法情形，不相適合時，均應認其上訴為違背法律上之程式，予
以駁回。本件原判決依憑證人邱敏宏、陳奕如分別於警詢、偵查
之證述、卷附法務部調查局鑑定通知書，及扣案第二級毒品大麻
植株二株等證據資料，認定上訴人甲○○有原判決事實欄所載之
犯行，並就上訴人否認有轉讓大麻之犯行，辯稱：伊與邱敏宏不
熟，亦無聯繫，伊本身並無栽種大麻，不可能送大麻予邱敏宏；
又邱敏宏、陳奕如之警詢、偵查筆錄，不能作為證據云云，不足
採信，已於理由內詳予指駁說明，認上訴人犯行明確，而維持第
一審論處上訴人轉讓第二級毒品罪刑之判決，駁回上訴人在第二
審之上訴，已敘述所憑之證據及其認定之理由。從形式上觀察，
並無何違法情形存在。上訴意旨略以：(一)、上訴人雖自承認識邱
敏宏，且曾以0000000000號行動電話與之聯絡。然依
第一審及原審調閱邱敏宏所使用之0000000000、00
00000000、0000000000等號行動電話之通聯
紀錄，於民國九十四年一月一日至同年月三十一日止，期間查無
或已無法查詢曾與上訴人之通聯情形，則邱敏宏有無撥打電話予
上訴人或綽號「阿海」者？均有可疑。(二)、原審未查詢九十四年
四月十四日邱敏宏撥打「阿海」之電話號碼是否確為00000
00000號，以辨明邱敏宏與上訴人間有否通聯紀錄，即於理
由內逕謂上訴人辯稱與邱敏宏不熟，亦無聯繫，未送大麻給邱敏
宏為飾卸之詞云云，有理由不備之違法。(三)、原判決理由謂證人
廖嘉源並未明確指述在九十四年一月何日晚間與上訴人同至逢甲
夜市云云；然邱敏宏同未明確指述其究在九十四年一月何日晚間
收受大麻植株，原審執以推論上訴人於九十四年一月下旬「至逢
甲夜市之那一日」即屬「邱敏宏收受大麻植株之同一日」，並為
上訴人犯罪之認定，其判斷之標準，顯非一致。(四)、原判決採納
陳奕如於九十四年六月九日偵查中有關他人如何轉送大麻予邱敏
宏之證詞為判斷之基礎；然陳奕如同時證稱「我不認識那個人，
也不記得他的綽號」云云，就如何得以認定該不認識之人係上訴
人或綽號「阿海」者？原審未為究明，有應於審判期日調查之證
據未予調查之違法。(五)、邱敏宏與上訴人於警詢時同稱並無交情
，亦不知對方姓名及住處，如何能謂邱敏宏所為「因當時伊剛搬
家，所以上訴人就送二株大麻給伊當成觀賞用盆栽」之陳述合乎
常理？上訴人又豈甘冒刑責風險，將非法毒品轉讓無交情之他人
？再台中市逢甲夜市於晚間二十二時許，逢甲大學前應係人聲鼎
沸，上訴人殊無可能於該地為轉讓毒品行為，原判決之認定，顯
與論理及經驗法則相悖。(六)、邱敏宏於第一審明白證述「阿海」
之特徵與上訴人不相符合。原審未詳敘上訴人係何時、經由何人
認識上訴人，遽行認定「阿海」即為上訴人，有採證不當及理由
不備之違法。(七)、台中憲兵隊於九十四年三月九日詢問邱敏宏時
曾表示：「依毒品危害防制條例第十七條規定供出毒品來源而破
獲者得減輕其刑，你是否知悉？」原審未考量邱敏宏當時之心理
狀態是否健全、有無受到脅迫、利誘或詐欺等因素為判斷依據；
又邱敏宏之指認程序係以單一相片提供指認，指認程序未當，邱
敏宏亦於第一審具結證實該「阿海」者並非上訴人，邱敏宏於警
詢、偵訊時極有可能因指認程序之不完備而有誤認誣陷之虞，原
判決據為上訴人有罪認定之基礎，與經驗法則有違。惟查：(一)、
現行刑事訴訟法並無關於指認犯罪嫌疑人程序之明文規定，如何
經由被害人、檢舉人或目擊證人以正確指認犯罪嫌疑人，自應依
個案之具體情形為適當之處理。內政部警政署發布之「警察機關
實施指認犯罪嫌疑人程序要領」固明定司法警察（官）於調查犯
罪嫌疑人所為之指認，應遵守諸如實施照片指認，不得以單一相
片提供指認等程序事項，為認有必要為指認時之參考。此指認程
序之規範要領，旨在袪除指認過程可能發生之誤導情事，提高指
認之正確性，以防制指認錯誤發生。然指認之程序，固須注重人
權之保障，亦需兼顧真實之發現，確保社會正義實現之基本目的
。法院就警詢過程中所實施之第一次指認，倘經審查認該指認過
程中所可能形成之記憶污染、誤導判斷，均已排除，且其指認未
違背通常一般日常生活經驗之定則或論理法則，亦非單以指認人
之指認為論罪之唯一依據，自不得僅因指認人之指認程序與上開
要領規範未盡相符，遽認其無證據能力。本件證人邱敏宏於警詢
程序指認上訴人，查係依據其所主動提供綽號「阿海」男子使用
之聯絡電話，進而調閱該人之基本資料及通聯紀錄而為指認（見
偵查卷第十頁），稽之卷附警詢及偵查筆錄，邱敏宏及上訴人均
陳稱彼此認識（見台灣台中地方法院檢察署九十四年度偵字第四
六二０號偵查卷第三頁，偵查卷第六、十一、二四、二七頁），
邱敏宏於指認過程中當無可能形成記憶污染或誤導判斷之情事，
原判決又非單以該次指認後之陳述作為上訴人論罪之唯一依據，
採為判決之基礎，自非違法。(二)、卷查邱敏宏於九十四年三月九
日接受台中憲兵隊詢問時，員警並未告知依毒品危害防制條例第
十七條規定供出毒品來源因而破獲者得減輕其刑等情，有該調查
筆錄可稽（見第四六二０號偵查卷第一至四頁），原審復未認定
證人陳奕如與上訴人間有供出毒品來源得依上揭條例為減刑適用
之關係，上訴意旨顯非依據卷內訴訟資料執為指摘。(三)、取捨證
據及認定事實，乃事實審法院職權之行使，其對證據證明力所為
之判斷，苟係基於吾人日常生活之經驗，而未違背客觀上應認為
確實之定則，並已敘述其何以為此一判斷之理由者，即不能指為
違法。又刑事訴訟法所稱依法應於審判期日調查之證據，係指與
待證事實有重要關係，在客觀上顯有調查必要性之證據而言，其
範圍並非漫無限制，必其證據與判斷待證事實之有無，具有關聯
性，得據以推翻原判決所確認之事實，而為不同之認定，若證明
之事項已臻明瞭，當事人聲請調查之證據，若僅係枝節性問題，
甚或就同一證據再度聲請調查，自均欠缺其調查之必要性，未為
無益之調查，並無違法可言。經查，原判決綜合全案證據資料，
本於事實審法院職權推理之作用，認定上訴人有轉讓第二級毒品
之犯行，並已說明邱敏宏之警詢供述相較於第一審之證述，具有
較可信之特別情況，且為證明上訴人本件犯罪事實存否所必要，
採為上訴人犯罪之論據，而不採邱敏宏審判中之證述等情，所為
論斷，從形式上觀察，核無採證違法或與客觀存在之經驗與論理
法則相違之情形，且屬事實審法院本於職權認事採證之適法行使
，尚難漫指為違法。原審未為不必要之調查，亦難謂有證據調查
未盡之違法。此外，上訴意旨置原判決所為之明白論斷於不顧，
或係執已為原審指駁之陳詞爭辯，或為對原審取捨證據與自由判
斷證據證明力之職權行使，徒以自己主觀之說詞，重為事實之爭
執，漫指為違法，並未就其如何影響原判決主旨，依據卷內訴訟
資料具體指明，依首開說明，自非適法之第三審上訴理由，應認
其上訴違背法律上之程式，予以駁回。
據上論結，應依刑事訴訟法第三百九十五條前段，判決如主文。
中    華    民    國  九十七  年   十一   月   十三   日
                      最高法院刑事第十二庭
                          審判長法官  石  木  欽
                                法官  陳  世  淙
                                法官  洪  佳  濱
                                法官  段  景  榕
                                法官  郭  毓  洲
      本件正本證明與原本無異
                                      書  記  官
中    華    民    國  九十七  年   十一   月  二十一  日
                                                Ａ


司法院資訊處製作；財團法人民間司法改革基金會備份。
